【裁判字號】    97,訴,1953
【裁判日期】    970630
【裁判案由】    毒品危害防制條例
【裁判全文】
臺灣板橋地方法院刑事判決              97年度訴字第1953號
公  訴  人  臺灣板橋地方法院檢察署檢察官
被      告  甲○○
上列被告因毒品危害防制條例案件，經檢察官提起公訴（97年度
毒偵字第2525號），被告於準備程序中對被訴之事實為有罪陳述
，本院合議庭裁定由受命法官獨任行簡式審判程序，並判決如下
：
    主    文
甲○○施用第一級毒品，累犯，處有期徒刑捌月，扣案第一級毒
品海洛因貳包（合計淨重壹點伍伍肆零公克，因鑑驗取樣零點零
零貳零公克，合計驗餘淨重壹點伍伍貳零公克）沒收銷燬，扣案
注射針筒壹枝、橡膠軟管壹條沒收；又施用第二級毒品，累犯，
處有期徒刑陸月；應執行有期徒刑壹年，扣案前揭第一級毒品海
洛因貳包（合計淨重壹點伍伍肆零公克，取樣零點零零貳零公克
，合計驗餘淨重壹點伍伍貳零公克）沒收銷燬，扣案前揭注射針
筒壹支、橡膠軟管壹條沒收。
    事    實
一、甲○○前於民國90年間，因施用毒品案件，經本院以90年度
    毒聲字第2024號裁定送勒戒處所施以觀察、勒戒後，認有繼
    續施用毒品之傾向，復由本院以90年度毒聲字第2287號裁定
    令入戒治處所施以強制戒治，嗣因戒治成效經評定為合格，
    經本院於91年4 月10日以91年度毒聲字第1193號裁定停止戒
    治出所，所餘戒治期間併付保護管束，迄91年6 月9 日保護
    管束期滿未經撤銷停止戒治，視為強制戒治期滿，並由臺灣
    板橋地方法院檢察署檢察官於91年7 月15日以91年度戒毒偵
    字第325 號為不起訴處分確定；又於92年間，均因竊盜案件
    ，先後經本院以92年度板簡字第544 號判決、93年度簡字第
    997 號判決分別判處拘役50日、有期徒刑4 月確定，而分別
    於92年6 月27日、93年8 月18日易科罰金執行完畢；詎甲○
    ○於91年6 月9 日戒治期滿後，5 年內之93年間，復因施用
    第一、二級毒品案件，經本院以93年度訴字第2259號判決分
    別判處有期徒刑8 月、6 月，應執行有期徒刑1 年確定；後
    又均因竊盜案件，先後經本院以94年度簡字第2177號判決、
    94年度簡上字第646 號判決分別判處有期徒刑5 月、3 月確
    定；再於94年間，仍因施用毒品案件，經本院以94年度訴字
    第2501號判決判處有期徒刑1 年2 月確定；上開5 罪所處之
    徒刑嗣併經本院以96年度聲減字第2105號裁定減為應執行有
    期徒刑1 年3 月，於96年8 月8 日縮短刑期執行完畢出監（
    據上，本件構成累犯）；竟仍未知所戒慎，而為下列犯行：
(一)、基於施用第一級毒品海洛因之犯意，於97年2 月29日8 時許
    ，在臺北縣板橋市○○路某處之友人魏士偉所駕駛自小客車
    上，以將海洛因摻水置於針筒內注射身體之方式，施用海洛
    因1 次。
(二)、另又基於施用第二級毒品甲基安非他命之犯意，於97年2 月
    28日晚上某時許，在其位於臺北縣中和市○○街112 巷22弄
    8 號3 樓住處內，以將甲基安非他命置於玻璃球內燒烤後吸
    食煙氣之方式，施用甲基安非他命1 次；嗣於同年月29日13
    時40分許，乘坐魏士偉所駕駛之自小客車行經臺北縣板橋市
    ○○路與仁愛路口處時，為警盤查，併在該車上扣得甲○○
    因本件施用海洛因而持有之第一級毒品海洛因2 包（合計淨
    重1.5540公克，因鑑驗取樣0.0020公克，合計驗餘淨重1.55
    20公克），及甲○○所有供本件施用海洛因犯罪所用之注射
    針筒1 支、橡膠軟管1 條，甲○○且同意接受採尿，其尿液
    檢體經警送鑑定後呈嗎啡、甲基安非他命陽性反應。
二、案經臺北縣政府警察局移送臺灣板橋地方法院檢察署檢察官
    偵查後起訴。
    理    由
一、認定犯罪事實所憑之證據及理由：
(一)、訊據被告對其在上揭時、地施用第一級毒品海洛因、第二級
    毒品甲基安非他命之事實，於本院審理中自白不諱，而其為
    警查獲時，同意接受採尿，其尿液檢體經警送驗後，呈嗎啡
    、甲基安非他命陽性反應乙節，亦有臺北縣政府警察局刑事
    警察大隊偵辦毒品危害防制條例案被移送人姓名代號對照表
    、臺灣檢驗科技股份有限公司於97年3 月19日所出具之濫用
    藥物檢驗報告等附於本院卷足憑；另被告為警查獲時，所扣
    得白色粉末1 包及白色粉塊1 包，經鑑定，其內白色粉末及
    粉塊檢出海洛因成分，合計淨重1.5540公克，因鑑驗取樣0.
    0020公克，合計驗餘淨重1.5520公克等情，亦有交通部民用
    航空局航空醫務中心97年3 月19日航藥鑑字第0971580 號毒
    品鑑定書附於本院卷可參；此外，並有被告所有供本件施用
    海洛因犯罪所用之注射針筒1 支、橡膠軟管1 條扣案為憑，
    俱徵被告前開自白應與事實相符，可以採信。
(二)、次按毒品危害防制條例第23條之修正理由略為：受觀察、勒
    戒人或受強制戒治執行完畢釋放後5 年內再犯者，其再犯率
    甚高，原據以實施之觀察、勒戒及強制戒治既已無法收取其
    實效，爰施以刑事處遇…」。依上揭立法理由觀之，修正毒
    品危害防制條例就施用毒品者，祇於「初犯」及「5 年後再
    犯」2 種情形，有其追訴條件之限制，即須於初犯經觀察、
    勒戒或強制戒治釋放後，5 年內均無施用毒品之行為，始能
    認其前所實施之觀察、勒戒或強制戒治已足遮斷毒癮，而得
    於5 年後再犯時，再予適用初犯之規定，重行觀察、勒戒等
    程序。倘5 年內已經再犯，被依法追訴處罰，縱其第3 次（
    或第3 次以上）施用毒品之時間在初犯釋放5 年以後，即與
    「5 年後再犯」之情形有別；且因已於「5 年內再犯」，顯
    見其再犯率甚高，原實施觀察、勒戒或強制戒治，已無法收
    其實效，而無5 年戒斷期之存在，自無再經觀察、勒戒及強
    制戒治之必要，應得逕行追訴處罰。最高法院95年度臺非字
    第59號、95年度臺非字第65號判決意旨可供參照；據此，被
    告前於90年間，因施用毒品案件，經本院以90年度毒聲字第
    2024號裁定送勒戒處所施以觀察、勒戒後，認有繼續施用毒
    品之傾向，復由本院以90年度毒聲字第2287號裁定令入戒治
    處所施以強制戒治，嗣因戒治成效經評定為合格，經本院於
    91年4 月10日以91年度毒聲字第1193號裁定停止戒治出所，
    所餘戒治期間併付保護管束，迄91年6 月9 日保護管束期滿
    未經撤銷停止戒治，視為強制戒治期滿，並由臺灣板橋地方
    法院檢察署檢察官於91年7 月15日以91年度戒毒偵字第325
    號為不起訴處分確定；詎甲○○於91年6 月9 日戒治期滿後
    ，5 年內之93、94年間，均因施用毒品案件，經本院各以93
    年度訴字第2259號判決判處應執行有期徒刑1 年、另以94年
    度訴字第2501號判決判處有期徒刑1 年2 月確定等情，有臺
    灣高等法院被告前案紀錄表等在卷可稽，是被告前自91年6
    月9 日戒治期滿後，距其為本案施用毒品犯行時，雖已相隔
    5 年以上，然揆諸前揭說明，被告於91年6 月9 日戒治期滿
    後5 年以內之93、94年間，仍因各有施用毒品犯行，經法院
    判處罪刑確定，且被告本件施用毒品犯行距其前次之94年間
    施用毒品犯行，2 者亦相隔不到5 年，顯見被告之再犯率甚
    高，原所實施強制戒治，已無法收其實效，而無5 年戒斷期
    之存在，其本件施用毒品犯行自無再經觀察勒戒、強制戒治
    之必要，應逕予論罪科刑。綜上，本件事證已明，被告犯行
    堪以認定。
二、應適用之法律、科刑審酌事由、沒收物之處理：
(一)、核被告如事實欄一(一)所為，係犯毒品危害防制條例第10條第
    1 項之施用第一級毒品罪；其如事實欄一(二)所為，係犯毒品
    危害防制條例第10條第2 項之施用第二級毒品罪；其施用第
    一、二級毒品前後持有該等毒品行為，均為其施用之高度行
    為所吸收，均不另論罪。又被告於93年間，因施用第一、二
    級毒品案件，經本院以93年度訴字第2259號判決分別判處有
    期徒刑8 月、6 月，應執行有期徒刑1 年確定；後又均因竊
    盜案件，先後經本院以94年度簡字第2177號判決、94年度簡
    上字第646 號判決分別判處有期徒刑5 月、3 月確定；再於
    94年間，仍因施用毒品案件，經本院以94年度訴字第2501號
    判決判處有期徒刑1 年2 月確定，上開5 罪所處之徒刑，併
    經本院以96年度聲減字第2105號裁定減為應執行有期徒刑1
    年3 月，於96年8 月8 日縮短刑期執行完畢出監等情，有前
    揭臺灣高等法院被告前案紀錄表附卷可憑，是其於有期徒刑
    執行完畢後，5 年以內，故意再犯本件有期徒刑以上之2 罪
    ，為累犯，就其前開所犯2 罪，各應依刑法第47條第1 項規
    定，均加重其刑。至被告前開所犯2 罪間，犯意個別、行為
    互殊，應與分論併罰。
(二)、爰審酌被告曾因施用毒品犯行受觀察勒戒、強制戒治及刑罰
    執行，仍不知悛悔，復犯本件之罪，惟犯後坦承犯行，態度
    良好，並兼衡其犯罪之動機、目的等一切情狀，就其前開所
    犯2 罪，分別量處如主文所示之刑，並定其應執行之刑，以
    示儆懲。
(三)、扣案第一級毒品海洛因2 包（合計淨重1.5540公克，因鑑驗
    取樣0.0020公克，合計驗餘淨重1.5520公克），因其內之海
    洛因與包裹前開毒品之分裝袋2 只，二者在物理上難以析離
    ，均應依毒品危害防制條例第18條第1 項前段沒收銷燬。至
    扣案注射針筒1 支、橡膠軟管1 條，係被告所有供本件施用
    海洛因犯罪所用之物，爰依刑法第38條第1 項第2 款規定，
    宣告沒收。
據上論斷，應依刑事訴訟法第273 條之1 第1 項、299 條第1 項
前段，毒品危害防制條例第10條第1 項、第2 項、第18條第1 項
前段，刑法第11條前段、第47條第1 項、第51條第5 款、第38條
第1 項第2 款，判決如主文。
本案經檢察官郭季青到庭執行職務。
中    華    民    國    97    年    6     月    30    日
                  刑事第十九庭法  官  陳明偉
以上正本證明與原本無異
如不服本判決應於送達後10日內附理由向本院提出上訴狀
                              書記官  強梅芳
中    華    民    國    97    年    6     月    30    日
附錄本案論罪科刑法條全文：
毒品危害防制條例第十條
施用第一級毒品者，處六月以上五年以下有期徒刑。
施用第二級毒品者，處三年以下有期徒刑。


司法院資訊處製作；財團法人民間司法改革基金會備份。
